【裁判字號】    89,上易,1420
【裁判日期】    890928
【裁判案由】    傷害等
【裁判全文】
臺灣高等法院臺南分院刑事判決          八十九年度上易字第一四二號  Ａ
      上  訴  人
      即  被  告  丙  ○  ○
右上訴人因傷害等案件，不服臺灣臺南地方法院八十九年度易字第一四九八號中華民
國八十九年七月四日第一審判決（起訴案號：臺灣臺南地方法院檢察署八十九年度偵
字第二一七七號），提起上訴，本院判決如左：
      主      文
原判決關於強制罪及定應執行刑部分撤銷。
丙○○以強暴妨害人行使權利，處有期徒刑肆月。
其他上訴駁回。
前開撤銷改判部分所處有期徒刑肆月，與上訴駁回部分所處有期徒刑捌月、有期徒刑
柒月，應執行有期徒刑壹年肆月。
      事      實
一、丙○○於民國八十八年十一月二十五日凌晨三時許，至臺南縣善化鎮小新里成功
    新村六三號前騎樓乙○○、甲○○夫妻共同經營之「戰」檳榔攤，要求受僱看管
    檳榔攤之楊淑慧無償給予香煙，為楊淑慧所拒，丙○○遂大吼大叫敲打桌子強要
    賒帳，楊淑慧即按鈴至樓上甲○○夫妻居住之房間，甲○○聞鈴以為楊淑慧要換
    小鈔，下樓後發現丙○○強行無償索煙，經制止無效而與丙○○發生爭執，甲○○為息事寧人交付香煙一包，惟丙○○仍在檳榔攤繼續叫罵敲打桌子，甲○○即
    轉身進入檳榔攤後方供住宅所用之一樓客廳內打電話，丙○○見狀，未經許可即
    打開甲○○住處鋁門，無故侵入其住處之客廳內，以強暴手法強行搶下甲○○手
    上之電話，妨害甲○○行使權利。另基於傷害之故意，在客廳內強抓甲○○之頭
    部撞擊牆壁，又強壓甲○○在客廳沙發桌上以拳頭毆打甲○○，甲○○因而受有
    頭部皮下血腫、右手姆指瘀青及左側手肘擦燙傷等傷害。甲○○遭毆打時不斷大
    喊救命時，其夫乙○○於樓上臥室內聽聞下樓，發現其妻正遭丙○○強壓毆打，
    出於防衛甲○○之意，以手抓住丙○○肩膀強將丙○○拉開，丙○○見狀，竟另
    行基於傷害之犯意，反身毆打乙○○臉頰，二人在客廳地上扭打約數十秒，致乙○○受有右面頰挫傷併瘀腫、右手背左手背挫擦傷併瘀腫、頸部擦傷等傷害（乙○○被訴傷害部分，另經檢察官為不起訴處分），適臺南縣警察局善化分局茄拔
    派出所警員陳善貴到場，將丙○○扭送至檳榔攤外。
二、案經被害人甲○○、乙○○訴由臺南縣警察局善化分局報請臺灣臺南地方法院檢
    察署檢察官偵查起訴。
      理      由
一、訊據上訴人即被告丙○○坦承進入住宅毆打告訴人甲○○，惟矢口否認以強行無
    償索煙，及傷害告訴人乙○○，辯稱：要買一包七星菸，因身上錢不夠要求賒帳
    ，遭告訴人甲○○責罵，遂尾隨告訴人甲○○進入住宅搶其電話，誤以為告訴人
    甲○○要叫人過來，遂出手毆打之，俟遭告訴人乙○○毆打並持武士刀殺傷，其
    與告訴人乙○○自屋內客廳相互扭打至屋外檳榔攤，歷時約十分鐘警員始到場云
    云。經查，被告強行無償索煙之事實，業據證人楊淑慧於偵查中證述明確，復經
    檢察官於偵查中隔離訊問證人楊淑慧與告訴人二人，互核三人所述事發經過均相
    符合，且經檢察官勘驗案發當時檳榔攤內攝錄之錄影帶，依錄影帶畫面所示與告
    訴人二人及證人楊淑慧陳述一致，錄影顯示被告於當天凌晨三時十三分未經許可
    進入屋內，證人楊淑慧於鋁門旁望向屋內，同日凌晨三時十五分證人楊淑慧以檳
    榔攤電話報警，同日凌晨三時十六分十三秒警員進入屋內，同日凌晨三時十六分
    五十五秒警員以左手圍住被告脖子，直接將被告拉出屋外，並拉出檳榔攤，總計
    被告進入屋內時間未逾四分鐘，有勘驗筆錄附於偵查卷可稽。再參照證人楊淑慧
    於偵查中證述：告訴人乙○○下樓沒有拿刀，是以雙手推開被告等語，核與證人
    即警員陳善貴於偵查中結證稱：「我進入屋內看到蔡某、陳某扭打在地上，我將
    他們分開，我用右手扭住蔡某脖子將他拖到外面。」「（當時乙○○有無拿刀？
    ）沒有，現場也沒有刀，他們是二人扭打在地上，二人都沒有拿刀。」等語相符
    合，足見被告所辯遭告訴人乙○○持刀殺傷等情，係事後卸責之詞，委無足採。
    此外並有告訴人甲○○受傷之診斷證明書及告訴人乙○○受傷之驗傷診斷書各一
    份、電話線被拉掉之照片二張、鋁門被拉開之照片一張附於警卷可足資佐證，事
    證明確，被告犯行堪以認定。
二、核被告所為，其無故侵入他人住宅，係犯刑法第三百零六條第一項之無故侵入住
    宅罪；其以強暴手法搶下告訴人甲○○之電話，妨害其行使權利，係犯刑法第三
    百零四條第一項之強制罪；其毆打告訴人甲○○及拉其頭撞牆致傷，係犯刑法第
    二百七十七條第一項之傷害罪；其毆打告訴人乙○○致傷，係另犯刑法第二百七
    十七條第一項之傷害罪。被告侵入住宅阻止告訴人甲○○打電話報警，以強暴方
    法搶下其電話，妨害其行使權利，故其所犯上開無故侵入住宅及強制二罪間有方
    法結果之牽連關係，為牽連犯，依刑法第五十五條規定，應從一重之強制罪處斷
    。又被告所犯強制罪、對告訴人甲○○所犯傷害罪及對告訴人乙○○所犯傷害罪
    ，犯意各別，犯罪構成要件亦不同，應分論併罰。
三、原審對於被告涉犯對告訴人甲○○所犯傷害罪及對告訴人乙○○所犯傷害罪部分
    ，適用刑法第二百七十七條第一項、罰金罰鍰提高標準條例第一條前段之規定，
    並審酌被告因強行無償索煙未果，深夜侵入他人住宅，先打人妻，再毆人夫，目
    無法紀，行為深具惡性，經警趕到將其拉出後，於偵審中猶指遭告訴人乙○○持
    刀砍傷，以圖卸責，毫無悔意等一切情狀，分別量處有期徒刑八月及有期徒刑七
    月，認事用法均無違誤，量刑亦妥適。被告上訴主張其有心要和解，告訴人二人
    要求金額太高，其無力負擔云云，非有理由，應予駁回。至於被告所犯無故侵入
    住宅及強制二罪之牽連犯，應從一重之強制罪部分，原審予以論罪科刑，固非無
    見，惟查，原判決於據上論結欄，漏引刑法第三百零六條第一項，尚有未洽。上
    訴意旨對此雖無指摘，惟原判決就此部分既有可議，自無可維持，應予撤銷改判
    。爰審酌被告犯罪之動機、目的、手段、品行、犯罪所生危害、迄未與告訴人二
    人成立民事和解賠償損害，及犯罪後狡飾犯行等一切情狀，量處如主文第二項所
    示之刑，並諭知易科罰金之折算標準，且與上訴駁回部分定其應執行之刑如主文
    第四項所示。
據上論結，應依刑事訴訟法第三百六十八條、第三百六十九條第一項前段、第三百六
十四條、第二百九十九條第一項前段、刑法第三百零四條第一項、第三百零六條第一
項、第五十五條、第五十一條第五款，罰金罰鍰提高標準條例第一條前段，判決如主
文。
本案經檢察官李傳來到庭執行職務。
中    華    民    國      八十九      年      九      月      二十八    日
                                  臺灣高等法院臺南分院刑事第二庭
                                      審判長法官  游    明    仁
                                            法官  林    永    茂
                                            法官  陳    清    溪
右正本證明與原本無異。
不得上訴。
                                      法院書記官  嚴    巧    花
中    華    民    國      八十九      年      九      月      三十      日
附錄本判決論罪科刑法條：
刑法第三百零四條第一項
以強暴、脅迫使人行無義務之事或妨害人行使權利者，處三年以下有期徒刑、拘役或
三百元以下罰金。
刑法第三百零六條第一項
無故侵入他人住宅、建築物或附連圍繞之土地或船艦者，處一年以下有期徒刑、拘役
或三百元以下罰金。
刑法第二百七十七條第一項
傷害人之身體或健康者，處三年以下有期徒刑，拘役或一千元以下罰金。


司法院資訊處製作；財團法人民間司法改革基金會備份。
